臺灣臺東地方法院刑事判決　　　　　　　　　　　　　　九十三年度交易字第六號
　　公　訴　人　臺灣臺東地方法院檢察署檢察官
　　被　　　告　乙○○
　　選任辯護人　蕭芳芳律師
右列被告因業務過失傷害案件，經檢察官提起公訴（九十二年度偵字第二五二九號）
，本院判決如左：
    主  文
乙○○從事業務之人，因業務上之過失傷害人致重傷，處拘役伍拾日，如易科罰金，
以參佰元折算壹日。
    事  實
一、乙○○為營業預拌水泥車之司機，為從事駕駛業務之人。於民國九十二年七月二
    十日下午四時許，駕駛車號Ｋ六─八九一號預拌水泥車，沿臺東縣東河鄉東二十
    三號縣道，由南往北方向行駛，行經同路段十一公里又五十公尺處前轉彎上坡處
    時，原應注意汽車行經彎道、坡路時，均應減速慢行，作隨時停車之準備。且汽
    車駕駛人應注意車前狀況，並隨時採取必要之安全措施。而按當時天候晴，路面
    乾燥無缺陷，道路無障礙物，並無不能注意之情事，竟疏於注意及此，未減速慢
    行作隨時停車之準備，亦未注意車前狀況，並隨時採取必要之安全措施（如先行
    鳴按喇叭，並等待前方人車適當之回應再通行）。貿然轉彎上坡行駛，適有戊○○及己○○○帶同三歲之幼兒庚○○站於路旁空地，因戊○○及己○○○二人亦
    疏於注意，未盡照護庚○○之責，任由庚○○奔出路面，致乙○○所駕車輛閃避
    不及，左前方車頭部位擦撞到庚○○之頭部，左前輪輾壓庚○○之左腳，致庚○○受有頭部外傷及左側膝下截肢之重傷害。乙○○肇事後，於犯罪未被有偵查權
    之機關或公務員發覺前，即託請其僱主協助報警處理，並於警員前往現場處理時
    ，在場自首表明係肇事者，並進而接受本件裁判。
二、案經庚○○之父丁○○訴由臺東縣警察局成功分局報請臺灣臺東地方法院檢察署
    檢察官偵查起訴。
    理  由
一、訊據被告乙○○固坦承有於右揭時地駕車肇事，致被害人庚○○受有重傷害之事
    實，惟辯稱：本件係由於被害人自路邊停放之農用搬運車旁突然奔出，伊因為視
    線為農用搬運車上放置之大型水桶所阻擋，事先無法看到被害人並預見其衝出馬
    路，致閃避不及，才會撞及被害人云云。經查：
（一）依卷附警繪道路交通事故調查報告表之事故現場圖所示，進入肇事地點前為一
      彎道，被告所駕駛之車輛係駛出彎道未久，即開始煞車，煞車痕長約十˙七公
      尺，斯時距前方路旁停放之農用搬運車尚約有三˙七公尺之遠等情，並據證人
      即處理之警員丙○○證述明確，足見被告係在轉彎後、未行駛至農用搬運車前
      即發覺車前狀況有異而踩煞車；再者，由被害人站立之農用搬運車旁位置，至
      其在路面中遭被告車輛撞擊之點，計有七˙四公尺長之距離，佐以農用搬運車
      車頭距道路最近處為一公尺、最遠處為一˙八公尺，輔以被害人乃三歲幼兒，
      行動速度不可能太快等情判斷，在被告煞車之時，被害人當已奔跑至道路上，
      而非甫由農用搬運車旁奔出無疑；蓋茍如被告所言，係行駛至農用搬運車車頭
      之位置時，始看到被害人突然自農用搬運車旁奔出，則其煞車痕應非起至農用
      搬運車車頭前三˙七公尺之位置，而被害人亦當無可能在被告煞車後，猶奔跑
      至接近道路中心點附近始遭撞擊之理，是被告辯稱遭農用搬運車上之水桶遮蔽
      視線，致無法預見而及時反應云云，顯不足採。
（二）又肇事現場為一轉彎後略為上坡之路段，此有現場圖及現場照片可佐，並經臺
      灣臺東地方法院檢察署檢察官至現場勘驗製有履勘筆錄足憑。是以，以被告出
      彎道未久便即煞車，且該路段為上坡路段，卻仍遺有十˙七公尺之煞車痕觀之
      ，可見被告轉彎後準備上坡時並未減速慢行，做隨時停車之準備。再依現場圖
      所示，被害人離開農用搬運車達七˙四公尺之遠，已接近道路中心始遭被告撞
      及，茍被告駕車轉彎之際，能減速慢行並注意車前狀況，當可及早目視及被害
      人奔跑至道路上之情形，且有足以反應之距離可供其暫停或採取其他必要之安
      全措施；證人戊○○、陳廖桂瑛均分別證稱：是一直到聽到煞車的聲音才看到
      被告的車子，之前並沒有喇叭聲等語（見本院九十三年七月十九日審判筆錄）
      ，被告亦自承：知悉上開肇事路段為轉彎上坡之情形，伊未按喇叭等語，足見
      本件係在被告知悉上開路況，卻未減速慢行，做隨時停車之準備，並注意車前
      狀況，採取如鳴按喇叭以提醒過路之人車注意等必要措施，仍貿然轉彎上坡行
      駛之情形下，致閃避不及撞及奔跑在道路上之被害人。
（三）按汽車行經彎道、坡路時，均應減速慢行，作隨時停車之準備；另汽車行駛時
      ，駕駛人應注意車前狀況，並隨時採取必要之安全措施，道路交通安全規則第
      九十三條第一項第三款、九十四條第三項分別定有明文。被告於前揭時地駕駛
      車輛自應注意該等規定，而依卷附道路交通事故調查報告表所載，肇事當時天
      候晴，路面乾燥，道路無障礙物，並無不能注意之情事，被告竟疏不注意，行
      經彎道上坡路段時，仍未減速慢行，貿然轉彎，以致肇事，其行為自有過失。
      且本件車禍經臺灣省花東區車輛行車事故鑑定委員會、臺灣省車輛行車事故覆
      議鑑定委員會鑑定結果，亦均認被告駕車行經未劃標線道路之彎道，未減速慢
      行，作隨時停車之準備，為肇事次因，有鑑定意見書各乙份在卷可稽，益證被
      告之行為確有過失。
（四）又被告因其過失之行為致被害人受有頭部外傷及左側膝下截肢之重傷害，亦有
      財團法人佛教慈濟綜合醫院、行政院衛生署臺東醫院及林新醫院出具之被害人
      診斷證明書各一紙在卷可參，故被告之過失行為與被害人所受傷害間，具有因
      果關係甚明。雖被害人之祖父母戊○○、己○○○疏縱被害人擅自穿越車道，
      未注意右方來車並讓行進中車輛先行，亦與有過失，但被告仍難辭過失之責。
（五）至證人陳煜熰、陳廖桂瑛雖證稱：當時被害人是繞過農用搬運車後，站在助手
      台旁之位置，被告的車子開來，就有一陣風吹來，結果被害人就用雙手去遮臉
      ，人並往後倒，就被被告的車子壓到了云云，然依診斷證明書記載被害人傷勢
      係在頭部，及告訴人陳稱：被害人是前額受傷等語觀之，顯然與證人描述被害
      人向後仰倒所造成之傷勢不符，再對照上開現場圖所示，本件車禍撞擊位置係
      在道路上，距農用搬運車已約有七‧四公尺遠，而非在農用搬運車旁情，足證
      證人證稱被害人當時係站立在農用搬運車旁仰倒遭致撞擊云云，乃為解免一己
      照護不周之責所為避重就輕之詞，尚不足採。
（六）綜上，本件事證已臻明確，被告之犯行洵堪認定。
二、查被告乙○○係從事營業預拌水泥車之司機，業據其自承在卷，並有駕駛執照影
    本一紙在卷可稽，為從事駕駛業務之人。其因駕駛過失致被害人受重傷，核其所
    為，係犯刑法第二百八十四條第二項後段之業務過失致重傷害罪。被告於犯罪未
    被有偵查權之機關或公務員發覺前，即託請他人協助報警處理，並於警員前往現
    場處理時，在場自首表明係肇事者，並進而接受本件裁判之情，有臺東縣警察局
    交通事故案件情形調查表一紙在卷足憑，應依自首之規定減輕其刑。爰審酌被告
    素行尚佳，於本件事故之過失程度輕微、對被害人所造成之傷害非輕，及曾試圖
    與告訴人和解，但因告訴人請求之賠償金額過高而和解不成，非無賠償誠意等一
    切情狀，量處如主文所示之刑，並諭知易科罰金之折算標準，以資懲儆。
據上論斷，應依刑事訴訟法第二百九十九條第一項前段，刑法第二百八十四條第二項
後段、第六十二條前段、第四十一條第一項前段，罰金罰鍰提高標準條例第一條前段
、第二條，判決如主文。
本案經檢察官甲○○到庭執行職務。
中      華      民      國      九十三      年      八      月    二    日
                                  臺灣臺東地方法院刑事第三庭
                                      審判長法  官  楊力進
                                            法  官  柯姿佐
                                            法  官  范乃中
右正本證明與原本無異。
如不服本判決，應於判決送達後十日內向本院提出上訴狀。（須附繕本）
「切勿逕送上級法院」
                                            書記官  陳俊德
中      華      民      國      九十三      年      八    月      五    日
附記
中華民國刑法第二百八十四條第二項後段
(過失傷害罪)
從事業務之人，因業務上之過失傷害人者，處一年以下有期徒刑、拘役或
一千元以下罰金，致重傷者，處三年以下有期徒刑、拘役或二千元以下罰
金。
